【裁判字號】    98,交聲,9
【裁判日期】    980223
【裁判案由】    違反道路交通管理處罰條例聲明異議
【裁判全文】
臺灣基隆地方法院交通事件裁定          98年度交聲字第9 號
原處分機關
即移送機關  交通部公路總局台北區監理所基隆監理站
異  議  人
即受處分人  甲○○
                   送達地址.
上列異議人因違反道路交通管理處罰條例案件，對於交通部公路
總局臺北區監理所基隆監理站於中華民國98年1月7日所為之裁決
（原處分案號：基監字第裁42-RB0000000號），聲明異議，本院
裁定如下：
    主  文
異議駁回。
    理  由
一、原處分意旨略以：本件異議人即受處分人（下稱異議人）甲
    ○○於民國97年12月10日11時43分時許，騎乘車牌號碼WKS-
    927 號輕型機車，行經基隆市○○路○ 段166 巷口處，因「
    駕車行經有燈光號誌管制之交岔路口闖紅燈 (往麥金路方向
    直行）」之違規行為，經基隆市警察局第四分局安樂分駐所
    員警於基隆市○○路○ 段自強橋上予以攔停，並以異議人有
    違反道路交通管理處罰條例第53條第1 項之行為掣單舉發。
    嗣後異議人於舉發通知單上所載之應到案日期前向原處分機
    關提出申訴，經原處分機關函請舉發單位調查結果，認異議
    人確有前開違規行為，原處分機關乃於97年8 月19日依道路
    交通管理處罰條例第53條第1 項、第63條第1 項第3 款（原
    裁決書漏引第1 項第3 款）之規定裁處異議人罰鍰1,800 元
    ，並記違規點數3點應無違誤等語。
二、聲明異議意旨略以：異議人稱其無違規，而員警卻開立舉發
    違反道路交通管理事件通知單。異議人承認有在97年2 月10
    日中午11時43分駕駛WKS-927 號機車行經上開地點，但其無
    違規闖紅燈，且無不服取締稽查之違規情況（按原舉發不服
    稽查取締部分業由交通部公路總局台北區監理所基隆監理站
    予以撤銷），確實在綠燈時經過該路口云云。
三、按駕駛人駕駛汽車，應遵守道路交通標誌、標線、號誌之指
    示，道路交通安全規則第90條前段定有明文。次按汽車駕駛
    人，行經有燈光號誌管制之交岔路口闖紅燈者，處新臺幣（
    下同）1,800 元以上5,400 元以下罰鍰；汽車駕駛人有道路
    交通管理處罰條例第53條情形者，除依原條款處罰鍰外，並
    予記違規點數3 點，道路交通管理處罰條例第53條第1 項、
    第63條第1 項第3 款亦規定甚明。而道路交通管理處罰條例
    所稱之汽車，依該條例第3 條第8 款之規定，亦包含機器腳
    踏車在內。
四、經查：訊據異議人矢口否認有何違規行為，並辯稱在民國97
    年2 月10日中午11時43分基隆市○○路○ 段166 巷口停等紅
    燈，當時外側車道有1 台公車，伊稱從公車左側騎過去的，
    所以沒有看到警員騎乘的機車有在該處，並確定在燈號變綠
    燈後才過路口的。惟異議人確於上開時間及地點有前揭之違
    規事實，業經本件舉發之員警乙○○於本院審理中具結證述
    屬實，其證稱：「舉發當天是我跟派出所同仁徐紹文騎警用
    機車停在上開地點，當時也是在停等紅燈。安樂路路口的號
    誌是紅燈。此時看到異議人騎乘輕機車經過我們身旁就闖越
    紅燈直行到麥金路，我們等路口的號誌變成綠燈後，才由後
    方追趕異議人騎乘之機車，不到5分鐘就看到異議人的機車
    ，我們請異議人停放路邊出示行、駕照，但異議人表示自己
    並沒有闖紅燈而拒簽。當時員警的機車是停在最外側車道，
    公車是停在中線，異議人的機車是從公車的左側駛過路口，
    當時公車還在停等紅燈，只有異議人這部機車騎出去。該路
    口沒有秒差之問題，我們確實有目擊異議人闖越紅燈，而騎
    乘機車也來不及拍照舉證。」，又因員警誤解違規理由，始
    當場將舉發通知單中之違規事實由「不依號誌行駛」改為「
    闖紅燈」等語（本院98年2月13日上10時訊問筆錄參閱）。
    按交通警員製單舉發違反道路交通管理處罰條例所列之違規
    行為，係公務員基於職務上權力，依法就特定之具體事件所
    為具公法上效果之單方行政行為，基於公務員為公法上行為
    具有公信力之原則，該行政處分當可被推定為真正，本此公
    信原則，立法者乃賦予行政機關制定違反道路交通事件統一
    裁罰標準及處理細則，使執勤警員得當機處分以達其維護交
    通秩序、安全之行政目的；反之，若謂公務員一切行政行為
    均需預留證據以證其實，則國家行政勢必窒礙難行。查
    本件證人乙○○對於異議人闖紅燈之違規情形與攔停及舉發
    經過均能詳為陳述，細繹其證述內容並無前後矛盾或與事理
    不符而存有瑕疵之處。本院綜上情形，審酌證人與異議人並
    無嫌隙，應無甘冒偽證罪刑責風險而設詞構陷異議人之理，
    堪信係據實以陳。則本件異議人既未能提出任何關於舉發不
    實之事證，復查無任何證據足資證明執勤員警有何捏造事實
    違法取締之不法情事，證人乙○○本於維護交通秩序、安全
    職責所為之舉發，自應受到合法、正確之推定，而得據以認
    定異議人上開違規之事實。
五、從而，異議人確有於前揭時間、地點，騎乘前開輕型機車經
    有燈光號誌管制之交岔路口闖紅燈之行為，自屬違反道路交
    通管理處罰條例第53條第1項之規定，原處分機關依道路交
    通管理處罰條例第53條第1項、第63條第1項第3款（原裁決
    書漏引第1項第3款）、第63條第3項、違反道路交通管理事
    件統一裁罰基準及處理細則等規定，裁處受處分人1, 800元
    罰鍰，並記違規點數3點，經核並無違誤，本件異議為無理
    由，應予駁回。
六、據上論斷，應依道路交通案件處理辦法第19條，裁定如主文
    。
中    華    民    國    98    年    2     月    23    日
            臺灣基隆地方法院交通法庭法  官  何怡穎
以上正本證明與原本無異。
對於本件裁定如有不服，應於收受送達後5日內，向本院提出抗
告書狀，敘述抗告之理由，抗告於臺灣高等法院。
中    華    民    國    98    年    2     月    23    日
                                    書記官  鄭梅君


司法院資訊處製作；財團法人民間司法改革基金會備份。
